【裁判字號】    98,豐簡上,543
【裁判日期】    980616
【裁判案由】    詐欺
【裁判全文】
臺灣臺中地方法院刑事判決           98年度豐簡上字第543號
上  訴  人
即  被  告  甲○○
上列上訴人即被告因詐欺案件，不服本院民國98年3月31日98年
度豐簡字第36號刑事簡易判決（檢察官聲請簡易判決處刑案號：
97年度偵字第22034號），提起上訴，本院管轄第二審合議庭判
決如下︰
    主      文
上訴駁回。
    犯罪事實及理由
一、本案經本院合議庭審理結果，認第一審簡易判決之認事用法
    及量刑均無不當，應予維持，並引用本院第一審刑事簡易判
    決書之記載（如附件所示）。又本院認定有關被告甲○○交
    付本案臺中軍功郵局帳戶存摺、印章、提款卡連同提款密碼
    予犯罪集團之時間，應係在民國95年8月2日被告甲○○辦妥
    本案帳戶之語音系統功能後，至95年8月4日晚間6時許間之
    某時，原審雖就此認定係在95年7月間某日，惟此尚核與被
    告甲○○係以提供本案帳戶之方式，而幫助本案犯罪集團持
    以詐騙證人乙○○之結果不生影響，合應由本院依職權逕予
    更正。另證據部分，並補充引用本院卷附公務電話紀錄表（
    通話對象係臺中市警察局第一分局大誠分駐所警員洪志龍）
    1紙（本件公訴人、上訴人即被告甲○○均不爭執上開證據
    資料之證據能力，依刑事訴訟法第159條之5規定，有證據能
    力）。
二、上訴人即被告甲○○上訴意旨略以：其原有意加入臺中市警
    察局第一分局大誠分駐所所屬之義警行列，並希藉此配合員
    警出勤，以支領協勤或破案獎金，乃該所警員王德明即向伊
    表示需提供郵局存摺供其影印，且只能使用郵局帳戶，其他
    金融機構帳戶均不符規定等語，伊因此才會至郵局更新本案
    臺中軍功郵局帳戶之存摺，及申辦語音系統功能等，並將本
    案臺中軍功郵局帳戶存摺、印章、提款卡連同載有提款密碼
    之申請書等放在機車置物箱內。惟其後，突逢祖父、母先後
    罹病住院，伊忙於工作及照料，一時無心亦無暇將本案臺中
    軍功郵局帳戶存摺交予警員王德明，及關心機車置物箱內物
    品已然遺失，直至警方通知才知道本案臺中軍功郵局帳戶已
    遭人利用；伊確實並未將本案臺中軍功郵局帳戶存摺、印章
    、提款卡連同提款密碼等交付犯罪集團使用云云。
三、經查：
  (一)上訴人即被告甲○○雖以前揭詞情置辯，惟其就其所辯本案
    臺中軍功郵局帳號00000000000000號帳戶之存摺、印章、提
    款卡，連同載有上開帳戶提款密碼之申請書係遺失一情，並
    未提出任何證據加以證明。且經詢之臺中市警察局第一分局
    大誠分駐所警員洪志龍，其證稱：本所義警名單裡面沒有被
    告甲○○此人，且加入義警並不需要提供帳戶、存摺、印章
    及提款卡等物等語，有本院公務電話紀錄表1紙在卷可查，
    足徵被告甲○○辯稱係為加入義警以支領協勤或破案獎金，
    才辦理本案帳戶更新等語，並無佐據。何況被告甲○○於本
    院審理中已自承其並未加入義警等語在卷可按，則其既未加
    入義警，遑論有何協勤或破案獎金可資支領，其事先辦妥帳
    戶等資料，顯無必要。再者，縱認被告甲○○確係受案外人
    即警員王德明要求提供郵局存摺供影印，但此亦僅係被告甲
    ○○使用本案帳戶存摺之起因，尚不能直接證明被告甲○○
    前揭本案帳戶等相關資料，確係遭人竊走，因此，縱認被告
    甲○○此部分所述為真，仍不足以為其有利之認定。又存摺
    帳戶乃屬個人重要金融工具，如此重要之金融工具，遺失或
    遭竊後為免遭人盜用，衡情均會立即辦理掛失或報警，然被
    告甲○○自承其係遭竊走前開帳戶之印章、提款卡、提款密
    碼及存摺云云，但卻未報警或掛失，其前開舉措顯悖於社會
    常情，況且，被告甲○○於偵訊及本院審理中一再辯稱：伊
    有意擔任義警，協助警方辦案，且加入義警，只能使用郵局
    帳戶，其他的帳戶都不行，但本案帳戶遭竊後，伊沒有存摺
    ，就沒有加入義警等語，苟其所述為真，則其自當對本案帳
    戶等相關資料妥善保存，雖不致於時時鎖於保管箱中，然亦
    不致於輕忽、草率地藏放在機車置物箱中，何況係於遭竊後
    ，毫不在意，亦未掛失或報警處理，僅僅以有他事要忙，就
    不加以理會，其所為顯然違反社會一般人之認識，益徵其此
    部分所辯，確不可信。復以，本案被害人乙○○匯入被告甲
    ○○前開帳戶金額，係經詐欺集團成員以持提款卡由自動櫃
    員機之方式予以提領，此有被告甲○○前開帳戶之歷史交易
    查詢報表在卷可憑，苟非被告甲○○提供提款密碼予該等詐
    騙集團成員，豈可能輕易得知提款密碼，況且被告甲○○於
    警詢中可當場默唸其提款密碼等語，有警詢筆錄在卷可查。
    既然如此，則其又豈有可能會將提款密碼寫在申請書上！再
    者，詐欺集團為確保其詐欺之犯罪所得，其所使用供被害人
    匯入款項之帳戶，必定是其能掌控之帳戶，以確保其能順利
    提領受詐欺者匯入之款項，故其經常以買受或租用之方式以
    取得帳戶，豈有可能以詐騙或盜取之方式取得存摺、提款卡
    ，甚而係提款密碼，而使其花費心力詐欺所得之款項，陷於
    隨時可能為被告甲○○申請掛失止付而無法取得之危險。準
    此，被告甲○○所有之前開臺中軍功郵局帳號000000000000
    00號帳戶之印章、存摺、提款卡、提款密碼，應係經被告甲
    ○○同意交予詐欺集團成員使用等情應可認定。被告甲○○
    前開所辯，應無足採。
  (二)金融機構之帳戶為個人理財之工具，為便利大眾使用此一理
    財工具，以資活絡資金供需，對於申請開設金融帳戶並無設
    有任何特殊之限制，一般民眾皆能自由申請開戶，並得同時
    在不同金融機構申請多數存款帳戶使用，乃眾所周知之事實
    ，依一般人之社會生活經驗，倘係經由合法管道之收入或支
    出，其於金融帳戶之存放及提領，本可自行向金融行庫開立
    帳戶後使用，殊無大費周章使用他人帳戶之必要，況且近來
    類如刮刮樂、退稅轉帳等詐騙案件層出不窮，詐騙集團多利
    用人頭帳戶做為出入帳戶，不僅廣為媒體所披載，亦經政府
    一再宣導提醒注意，尤以現今各地金融機構所設自動提款機
    莫不設定轉帳之警示畫面，或張貼警示標語，促請使用大眾
    注意，衡諸目前社會以電視、報紙甚至網路等管道流通資訊
    之普及程度，以及使用自動提款機從事提款、轉帳交易之頻
    繁，苟見有陌生人不思以自己名義申請開立帳戶，反而向不
    特定人蒐集或收購他人之金融機構帳戶使用，帳戶所有人焉
    能安心將其帳戶交付收購帳戶之人，而絲毫未加懷疑其收集
    帳戶之目的即在於詐取他人財物？被告甲○○既明知詐騙集
    團多以蒐集他人帳戶供作詐騙被害人匯款之犯罪工具，而將
    其所開立之臺中軍功郵局帳號00000000000000號帳戶帳戶之
    存摺、提款卡、提款密碼及印章交予他人，由此顯見被告甲
    ○○對於他人係將該等帳戶用以實施詐欺犯行，當可預見，
    且其對於該人利用其帳戶向人詐取財物，並無違背其本意，
    是被告甲○○主觀上應具有幫助他人詐取財物之不法犯意甚
    明。至被告甲○○雖另表示其無前科、且有正當工作，並無
    須出售帳戶等語，惟被告甲○○有無前科、是否有正當工作
    及相當資力，與其是否會將本案帳戶等相關帳戶資料交付他
    人使用，純屬二事，茲縱認被告甲○○此部分所述為真，亦
    不足為其有利之認定。據此，被告甲○○上訴否認犯罪，為
    無理由，應予以駁回。至被告甲○○雖另聲請傳喚警員王德
    明到庭，欲證明其係應證人王德明之要求，預備提供郵局存
    摺供證人王德明影印以辦理加入義警等語。惟查，本案關鍵
    在於被告甲○○是否將本案帳戶存摺、印章、提款卡及提款
    密碼交付犯罪集團使用，而幫助犯罪集團成員向被害人乙○
    ○詐騙財物而已，至於被告甲○○在此交付行為之前，是否
    基於個人原因而曾使用本案帳戶過，於此顯然無關，故縱被
    告甲○○此部分所述為真，亦不足以為被告甲○○有利之認
    定，已如前述，乃被告甲○○此部分所請，即與本案無關，
    更無必要，爰予以駁回。
據上論斷，應依刑事訴訟法第455條之1第1項、第3項、第368條
，判決如主文。
本案經檢察官丙○○到庭執行職務。
中    華    民    國    98    年    6     月    16    日
                  刑事第十七庭    審判長法  官  高文崇
                                        法  官  張清洲
                                        法  官  林世民
以上正本證明與原本無異。
本件不得上訴。
                                        書記官  紀俊源
中    華    民    國    98    年    6     月    16    日
附錄論罪科刑法條：
 中華民國刑法第339條
意圖為自己或第三人不法之所有，以詐術使人將本人或第三人之
物交付者，處5年以下有期徒刑、拘役或科或併科1千元以下罰金
。
以前項方法得財產上不法之利益或使第三人得之者，亦同。
前二項之未遂犯罰之。
中華民國刑法第30條
幫助他人實行犯罪行為者，為幫助犯。雖他人不知幫助之情者，
亦同。
幫助犯之處罰，得按正犯之刑減輕之。


司法院資訊處製作；財團法人民間司法改革基金會備份。
